【裁判字號】    89,易,4148
【裁判日期】    900419
【裁判案由】    傷害等
【裁判全文】
臺灣高雄地方法院刑事判決                        八十九年度易字第四一四八號
    公  訴  人  臺灣高雄地方法院檢察署檢察官
    被      告  甲○○
    被      告  乙○○
右列被告因傷害案件，經檢察官提起公訴（八十九年度偵字第五一二二號、八十九年
度偵字第五一二三號），本院判決如左：
    主  文
甲○○被訴恐嚇危害安全罪部分無罪。
甲○○、乙○○被訴傷害部分不受理。
    理  由
甲、無罪部分：
一、公訴意旨略以：被告甲○○與告訴人丙○○係夫妻關係，與告訴人丁○○係妻弟
    關係，與被告乙○○係兄弟關係，於民國八十九年二月三日凌晨三時許，在高雄
    市○○區○○里○○○路一二三巷三七之一號住處，被告甲○○與告訴人丙○○
    間因細故發生爭執，被告甲○○基於傷害之故意，竟出手毆打張女，致張女左、
    右肘等處受傷；復於同月日上午九時許，張女協同告訴人丁○○在整理搬運衣物
    時，被告甲○○出手欲毆打張女時，遭告訴人丁○○阻止，被告甲○○憤而毆打
    丁○○，被告乙○○見狀共同基於傷害之犯意，聯手毆打告訴人丁○○，致告訴
    人丁○○左鼻樑等處受傷，被告甲○○並恐嚇說：「不要再被我看見，再看見就
    砍死你」，使告訴人丁○○心生畏懼，生危害生命之安全，因認被告甲○○涉有
    刑法第三百零五條恐嚇危害安全罪嫌等語。
二、按犯罪事實應依證據認定之，無證據不得推定其犯罪事實；不能證明被告犯罪者
    ，應諭知無罪之判決，刑事訴訟法第一百五十四條、第三百零一條第一項定有明
    文。認定不利於被告之事實，須依積極證據，苟積極證據不足為不利於被告事實
    之認定時，即應為有利於被告之認定，更不必有何有利之證據，最高法院三十年
    上字第八一六號著有判例可資參照。告訴人之指訴，本以使被告受刑事訴追或處
    罰為目的，故其陳述是否與事實相符，自應調查其他證據，以資審認，苟其所為
    攻擊之詞，尚有瑕疵，則在此瑕庛未予究明以前，即不能遽採為斷罪之基礎，最
    高法院亦著有六十九年台上字第一五三一號判例可參。故在告訴人指訴被告涉嫌
    犯罪之時，如經調查別無其他證據足證其指訴確與事實相符，則本於「罪證有疑
    、利於被告」之證據法則，即不得遽以其片面之指訴，擷為認定被告犯罪之唯一
    事證，合先敘明。
三、本件公訴人認被告甲○○涉有恐嚇犯行，無非以告訴人丁○○於警訊中之指述為
    據，惟訊據被告甲○○堅決否認犯行，辯稱：並無恐嚇之犯行，告訴人之指述不
    實等語。經查：本件告訴人丁○○雖指述稱：被告甲○○於八十九年二月三日上
    午九時三十分許，在高雄市○○區○○里○○○路一二三巷三七之一號被告住處
    以「不要再被他看見，再看見我，就要砍死我」」等語恐嚇，而在場尚有被告之
    父母在場等語，惟告訴人丁○○於偵訊中及本院審理時多次合法傳喚均未到場，
    依我國刑事訴訟法修正草案第一百五十九條之二規定：「被告以外之人於司法警
    察機關調查中所為之陳述，與審判中不符時，如其在前之陳述較具有可信之特別
    情況，且為證明犯罪事實之存否所必要者，得為證據」，其意義乃在於告訴人須
    於偵訊中或審理中經被告依法行使詰問權，使法院得直接觀察其為陳述之反應，
    並可確保被告對其之詰問權，始與直接審理原則無違，而例外承認警訊筆錄為有
    證據能力，是以，本件告訴人丁○○僅於警訊中陳述而載於警訊筆錄，並且依卷
    附亦無錄音帶可供查證是否屬實，故告訴人於警訊中之陳述是否具有證據能力已
    非無疑，且經本院傳喚證人即案發當時在場之被告甲○○之母親李黃足到庭證述
    並無聽見被告甲○○有言公訴人所指之恐嚇言論等語（見本院九十年四月六日審
    判筆錄），顯與告訴人丁○○之指述不符，復參以本件告訴人指訴被告對其恐嚇
    之時間係發生在八十九年二月三上午九時三十分許，倘被告甲○○有對告訴人為
    上開恐嚇之行為，致使告訴人心生畏怖，則告訴人為求其人身之安全，理應即時
    報警究辦，以免遭受被告之加害，何以遲至八十九年二月八日上午十一時十分始
    向高雄市政府警察局新興分局言詞申告，則告訴人之指訴被告恐嚇罪嫌，自亦有
    容疑之處。綜上所述，告訴人前開之指訴既有可議，而現存之上揭證據則應為有
    利於被告之認定；而本院復查無其他積極證據，足資審認被告確有公訴人所指之
    恐嚇犯行，犯罪既不能證明，揆諸首開法條及判例意旨，依法自應為被告無罪之
    諭知。
四、公訴人於起訴法條雖將被告乙○○亦有論以恐嚇犯行，惟於起訴事實並未載有被
    告乙○○有何恐嚇犯行或與被告甲○○間有犯意聯絡及行為分擔，且告訴人丁○○亦未指訴被告乙○○有何恐嚇犯行，故公訴人於起訴法條欄中應屬誤載被告被
    告乙○○涉有恐嚇犯行，本院自應以起訴事實欄所載之事實來認定起訴範圍及起
    訴之效力，而不受起訴法條欄之拘束，併此敘明。
乙、不受理部分：
一、公訴意旨略以：被告甲○○與告訴人丙○○係夫妻關係，與告訴人丁○○係妻弟
    關係，與被告乙○○係兄弟關係，於民國八十九年二月三日凌晨三時許，在高雄
    市○○區○○里○○○路一二三巷三七之一號住處，被告甲○○與告訴人丙○○
    間因細故發生爭執，被告甲○○基於傷害之故意，竟出手毆張女，致張女左、右
    肘等處受傷；復於同月日上午九時許，張女協同告訴人丁○○在整理搬運衣物時
    ，被告甲○○出手欲毆打張女時，遭告訴人丁○○阻止，被告甲○○憤而毆打丁○○，被告乙○○見狀共同基於傷害之犯意，聯手毆打告訴人丁○○，致告訴人
    丁○○左鼻樑等處受傷，因認被告甲○○、乙○○二人涉有刑法第二百七十七條
    第一項之傷害罪嫌等語。
二、按告訴乃論之罪，告訴人於第一審辯論終結前，得撤回其告訴；又告訴經撤回者
    ，法院應諭知不受理之判決，刑事訴訟法第二百三十八條第一項，及第三百零三
    條第三款定有明文。
三、本件被告甲○○、乙○○因傷害案件，經檢察官提起公訴，認被告係犯刑法第二
    百七十七條第一項之傷害罪。依同法第二百八十七條前段之規定，須告訴乃論。
    茲據告訴人丙○○、丁○○於本院審理中，聲請撤回其告訴，有撤回告訴狀二紙
    在卷可憑，揆諸前開說明，揆諸前開說明，自應為諭知不受理之判決。
據上論斷，應依刑事訴訟法第三百零一條第一項、第三百零三條第三款，判決如主文
。
中      華      民      國      九十      年      四      月    十九    日
                                  臺灣高雄地方法院刑事第二庭
                                      法  官  廖  建  瑜
右正本證明與原本無異。
如不服本判決，應於判決送達後十日內，向本院提出上訴狀。
                                      書記官  歐  文  政
中    華    民    國      九十      年      四      月      二十三      日


司法院資訊處製作；財團法人民間司法改革基金會備份。
